臺灣臺中地方法院刑事判決
110年度金簡上字第22號
上  訴  人  
即  被  告  凃士承



選任辯護人  邢建緯律師
            陳婉寧律師
上列上訴人即被告因洗錢防制法等案件，不服本院臺中簡易庭11
0年度中金簡字第17號中華民國110年8月13日第一審判決（聲請
簡易判決處刑案號：臺灣臺中地方檢察署110年度偵字第5674號
、第8788號；移送併辦案號：臺灣臺中地方檢察署110年度偵字
第18380號、臺灣彰化地方檢察署109年度偵字第11095號），提
起上訴，及臺灣苗栗地方檢察署移送併案審理（110年度偵字第5
442號），本院判決如下：
    主    文
原判決撤銷。
凃士承幫助犯洗錢防制法第十四條第一項之一般洗錢罪，處有期
徒刑肆月，併科罰金新臺幣參萬元，罰金如易服勞役，以新臺幣
壹仟元折算壹日。緩刑貳年。
    犯罪事實
一、凃士承因缺錢，於民國109年5月上旬某日，在社群網站臉書
    見某不詳之人刊登之廣告而與之聯絡後，該人表示欲以每年
    、每帳戶新臺幣（下同）2萬元之報酬租用金融帳戶使用，
    凃士承明知一般人在正常情況下，均得自行申辦金融帳戶領
    得存摺、金融卡使用，並無特定身分限制，若非欲隱匿個人
    身分、造成金流斷點，並無支付對價以租用他人帳戶之必要
    ，且邇來詐欺案件猖獗，多利用人頭帳戶以規避查緝，而金
    融帳戶攸關個人債信及資金調度，茍任意交付金融帳戶存摺
    、金融卡或網路銀行帳號及密碼予他人，該帳戶極易被利用
    作為詐欺犯罪及洗錢使用，在預見提供金融帳戶供他人使用
    ，可能遭他人利用於遂行詐欺取財之犯行，並造成金流斷點
    ，以掩飾或隱匿犯罪所得之來源、去向，而該詐欺取財、洗
    錢結果之發生並不違背凃士承自己本意之情況下，因貪圖該
    人所許之報酬，竟基於幫助詐欺取財及幫助一般洗錢之不確
    定故意，先於109年5月中旬某日及同年5月25日，分別向其
    不知情之友人張為翔借用張為翔向遠東國際商業銀行（下稱
    遠東銀行）、華南商業銀行（下稱華南銀行）申設之帳號00
    00000000000號、000000000000號帳戶，及向其不知情之友
    人劉炳秀借用劉炳秀向中國信託商業銀行（下稱中信銀行）
    申設之帳號000000000000號帳戶，而取得上開3個帳戶之存
    摺、金融卡及網路銀行密碼後，即於109年5月25日23時許，
    在臺中市北屯區青島路統一超商青河門市附近某公園，將上
    開3個帳戶及其於同年5月14日向第一商業銀行北屯分行（下
    稱第一銀行）申設之帳號00000000000號帳戶之存摺、金融
    卡及金融卡密碼、網路銀行密碼一併交與某真實姓名不詳之
    成年男子，復依該人指示，於同年6月10日申請將王偉生（
    由臺灣屏東地方檢察署檢察官另案偵查中）之臺灣新光商業
    銀行（下稱新光銀行）帳號0000000000000號帳戶作為上開
    第一銀行帳戶之約定轉入帳戶，而容任該人或其轉手之不詳
    詐欺之人使用上開帳戶藉以遂行詐欺取財及洗錢犯罪。嗣不
    詳詐欺之人取得上開中信銀行、第一銀行、遠東銀行及華南
    銀行帳戶之存摺、金融卡及金融卡密碼、網路銀行密碼後，
    即意圖為自己不法之所有，分別以如附表所示之方式詐騙如
    附表所示之陳秀琴、莊媁晴、温安玄、黃本欣、陳亭文、張
    嘉甄等人，致陳秀琴等6人分別陷於錯誤，而分別於如附表
    所示之時間、地點，將如附表所示之金額匯款至如附表所示
    帳戶內，其中如附表編號1①、5所示款項並旋於當日遭不詳
    詐欺之人透過網路銀行或ATM轉帳至數個不同帳戶、如附表
    編號1②、2、3所示款項均於當日遭透過網路銀行轉帳至王偉
    生上開新光銀行帳戶內，再由王偉生領出、如附表編號4、6
    所示款項則係於當日遭轉帳至凃士承上開第一銀行帳戶後，
    再以網路銀行轉帳至其他帳戶，不詳詐欺之人即以該等方式
    造成金流斷點，掩飾或隱匿前開詐欺所得之來源、去向（詳
    細詐騙方式、匯款時間、地點、金額、匯入之帳戶均詳如附
    表所示）。嗣因陳秀琴等6人匯款後發覺受騙而報警處理，
    始經警循線查悉上情。
二、案經陳秀琴訴由苗栗縣警察局苗栗分局報告臺灣高雄地方檢
    察署檢察官陳請臺灣高等檢察署檢察長核轉、莊媁晴訴由臺
    中市政府警察局第二分局報告臺灣臺中地方檢察署檢察官聲
    請簡易判決處刑；溫安玄訴由彰化縣警察局員林分局報告臺
    灣彰化地方檢察署檢察官移送本院併案審理；黃本欣、陳亭
    文訴由臺中市政府警察局第五分局報告臺灣臺中地方檢察署
    檢察官移送本院併案審理；張嘉甄訴由臺灣苗栗地方檢察署
    檢察官移送本院併案審理。
    理    由
一、證據能力部分：
    按被告以外之人於審判外之言詞或書面陳述，除法律有規定
    者外，不得作為證據，刑事訴訟法第159條固定有明文，惟
    被告以外之人於審判外之陳述，雖不符同法第159條之1至之
    4規定，而經當事人於審判程序同意作為證據，法院審酌該
    言詞陳述或書面陳述作成時之情況，認為適當者，亦得為證
    據；又當事人、代理人或辯護人於法院調查證據時，知有第
    159條第1項不得為證據之情形，而未於言詞辯論終結前聲明
    異議者，視為有前項之同意，同法第159條之5亦定有明文。
    其立法意旨在於傳聞證據未經當事人之反對詰問予以核實，
    原則上先予排除，惟若當事人已放棄詰問或未聲明異議，基
    於證據資料愈豐富，愈有助於真實發現之理念，且強化言詞
    辯論原則，法院自可承認該傳聞證據例外擁有證據能力。經
    查，本案判決所引用之供述證據（含言詞及書面陳述），被
    告凃士承及其辯護人於本院準備程序時表示均同意有證據能
    力等語（見本院金簡上卷第61頁），且檢察官、被告及其辯
    護人於本院審理中調查證據時，亦均未於言詞辯論終結前聲
    明異議（見本院金簡上卷第129至135頁），又本院審認上開
    證據作成時之情況，應無違法取證或不當情事，與本案待證
    事實間復具有相當之關聯性，以之作為證據應屬適當，依刑
    事訴訟法第159條之5規定，自有證據能力。
二、認定犯罪事實所憑之證據及理由：
  ㈠上開犯罪事實，業據被告於警詢、偵查、本院準備程序及審
    理時供述及坦承在卷（見臺灣臺中地方檢察署110年度偵字
    第8788號卷【下稱110偵8788卷】第24至26頁、第115至117
    頁，臺灣彰化地方檢察署109年度偵字第11095號卷【下稱10
    9偵11095卷】第18至22頁、第169至171頁、第247至248頁，
    臺灣高雄地方檢察署109年度偵字第22771號卷【下稱109偵2
    2771卷】第23至29頁、第129至130頁，臺灣臺中地方檢察署
    110年度偵字第18380卷【下稱110偵18380卷】第38至39頁，
    本院卷第57頁、第137頁），核與證人劉炳秀於警詢及檢察
    事務官詢問時證述被告向其借用其所申設之上開中信銀行帳
    戶之情（見109偵22771卷第9至13頁、第127至128頁）；證
    人張為翔於警詢時證述被告向其借用其所申設之上開遠東銀
    行、華南銀行帳戶之情（見110偵18380卷第34至36頁） ；
    證人即告訴人陳秀琴、莊媁晴、温安玄、黃本欣、陳亭文、
    張嘉甄分別於警詢時證述其等遭詐騙而匯款至如附表所示帳
    戶等情（見109偵22771卷第33至36頁，110偵8788卷第41至4
    5頁，109偵11095卷第25至29頁，110偵18380卷第47至49頁
    、第51至53頁，110他809卷第71至72頁），並有苗栗縣警察
    局苗栗分局指認犯罪嫌疑人紀錄表（見109偵22771卷第17至
    20頁）、證人劉炳秀中國信託商業銀行帳戶之客戶基本資料
    、存款交易明細、自動化交易LOG資料-財金交易（見109偵2
    2771卷第41至48頁）、告訴人陳秀琴報案及提出之資料【1.
    臺中市政府警察局大甲分局外埔分駐所受理各類案件紀錄表
    、受理刑事案件報案三聯單、受理詐騙帳戶通報警示簡便格
    式表、金融機構聯防機制通報單（見109偵22771卷第51至53
    頁、第57至59頁）、2.內政部警政署反詐騙諮詢專線紀錄表
    （見109偵22771卷第55至56頁）、3.臺中商業銀行國內匯款
    申請書回條等匯款憑證（見109偵22771卷第61至65頁）、4.
    告訴人陳秀琴郵局及臺中銀行存摺封面及內頁節本（見109
    偵22771卷第67至70頁）、5.告訴人陳秀琴與暱稱「吳凱杰
    」、「LIN.嘉盛首席分析師」等人之通訊軟體LINE對話紀錄
    截圖（見109偵22771卷第71至76頁）、6.「FOREX 嘉盛」等
    網站頁面截圖（見109偵22771卷第77至78頁）】、帳戶個資
    檢視（見110偵8788卷第47頁）、告訴人莊媁晴報案及提出
    之資料【1.臺中市政府警察局第一分局民權派出所受理詐騙
    帳戶通報警示簡便格式表、金融機構聯防機制通報單、受理
    各類案件紀錄表（見110偵8788卷第49至59頁、第71頁）、2
    .告訴人莊媁晴國泰世華商業銀行帳戶之匯出匯款查詢登錄
    單（見110偵8788卷第61頁）、3.告訴人莊媁晴國泰世華商
    業銀行帳戶存摺封面及內頁節本（見110偵8788卷第63至65
    頁）、4.被告與告訴人莊媁晴和解之和解書（見110偵8788
    卷第119至120頁）】、被害人匯款及車手提領明細一覽表（
    見110偵8788卷第77至79頁）、王偉生領款之自動櫃員機監
    視器錄影畫面截圖（見110偵8788卷第81頁）、台北富邦商
    業銀行港都分行監視器錄影畫面截圖（見110偵8788卷第83
    頁）、告訴人黃本欣報案及提出之資料【1.內政部警政署反
    詐騙諮詢專線紀錄表（見110偵18380卷第55頁）、2.高雄市
    政府警察局鳳山分局新甲派出所受理詐騙帳戶通報警示簡便
    格式表、金融機構聯防機制通報單（見110偵18380卷第61至
    67頁）、3.告訴人黃本欣國泰世華商業銀行帳戶存摺封面及
    內頁節本（見110偵18380卷第69至71頁）、4.國泰世華商業
    銀行匯出匯款憑證（見110偵18380卷第71後1頁）、5.行動
    電話補印通話明細單（見110偵18380卷第121至123頁）】、
    告訴人陳亭文報案及提出之資料【1.內政部警政署反詐騙諮
    詢專線紀錄表（見110偵18380卷第57至59頁）、2.嘉義縣警
    察局水上分局太保分駐所受理詐騙帳戶通報警示簡便格式表
    、金融機構協助受詐騙民眾通知疑似警示帳戶通報單、金融
    機構聯防機制通報單（見110偵18380卷第73至83頁）、3.暱
    稱「陳澤聰」之LINE帳號截圖、證件、通話紀錄、恆大集團
    商品房訂購合約、元大銀行國內匯款申請書等翻拍照片（見
    110偵18380卷第85至91頁）】、帳戶個資檢視（見110偵183
    80卷第93至95頁）、證人張為翔遠東國際商業銀行帳戶之客
    戶基本資料、交易明細（見110偵18380卷第99至104頁）、
    證人張為翔華南商業銀行帳戶之客戶資料整合查詢、交易明
    細（見110偵18380卷第107至114頁）、告訴人温安玄報案及
    提出之資料【1.元大銀行國內匯款申請書、匯出匯款申請書
    等影本（見110偵11095卷第31至33頁）、2.告訴人溫安玄元
    大商業銀行帳戶存摺封面及內頁節本（見110偵11095卷第35
    至37頁）、3.告訴人温安玄與暱稱「強」之通訊軟體WeChat
    對話紀錄翻拍照片（見110偵11095卷第39至45頁）、4.內政
    部警政署反詐騙諮詢專線紀錄表（見110偵11095卷第47至49
    頁）、5.臺中市政府警察局第四分局黎明派出所受理詐騙帳
    戶通報警示簡便格式表、金融機構聯防機制通報單、受理各
    類案件紀錄表、受理刑事案件報案三聯單（見110偵11095卷
    第51至59頁）】、第一銀行109年8月14日一北屯字第111號
    函及檢送被告帳戶之存摺存款客戶歷史交易明細表、各類存
    款開戶暨往來業務項目申請書等開戶資料（見110偵11095卷
    第61至101頁）、第一銀行總行109年9月3日一總數通字第10
    0135號函及檢送被告帳戶之網路銀行匯款登入IP位址查詢資
    料（見110偵11095卷第103至107頁）、第一銀行北屯分行11
    0年2月25日一北屯字第27號函及檢送被告帳戶之第e個網暨
    行動銀行業務申請書（見110偵11095卷第177至179頁）、被
    告第一銀行帳戶之交易明細【其上有檢察事務官註記電話函
    詢事項】（見110偵11095卷第181頁）、全球WHOIS查詢網頁
    資料（見110偵11095卷第183至186頁）、中華電信股份有限
    公司通聯紀錄查詢系統查詢結果（見110偵11095卷第195頁
    ）、王偉生新光商業銀行帳戶客戶基本資料及交易明細（見
    110偵11095卷第199頁、第223至237頁）、告訴人張嘉甄提
    出之110年6月10日國泰世華商業銀行匯出匯款憑證影本（見
    臺灣苗栗地方檢察署110年度他字第809號卷第55頁）等在卷
    可佐，足認被告之任意性自白核與事實相符，堪以採信。
  ㈡按刑法上之故意，分為直接故意（確定故意）與間接故意（
    不確定故意），行為人對於構成犯罪之事實，明知並有意使
    其發生者，為直接故意；行為人對於構成犯罪之事實，預見
    其發生而其發生並不違背其本意者，為間接故意。又幫助犯
    之成立，以行為人主觀上認識被幫助者正欲從事犯罪或係正
    在從事犯罪，且該犯罪有既遂之可能，而其行為足以幫助他
    人實現構成要件者，即具有幫助故意，並不以行為人確知被
    幫助者係犯何罪名為必要。再於金融機構開設帳戶，請領存
    摺及金融卡，係針對個人身分、社會信用，而予以資金流通
    ，具有強烈屬人性；而金融帳戶為個人理財工具，且金融存
    摺、金融卡亦事關個人財產權益保障，其專有性甚高，除非
    本人或與本人親密關係者，難認有何理由，可自由流通使用
    該存摺，一般人均有妥為保管及防止他人任意使用的認識，
    縱使特殊情況，偶需交付他人使用，亦必深入瞭解用途及合
    理性，始予提供，且該等專有物品，如落入不明人士手中，
    而未加以闡明正常用途，極易被利用為與財產犯罪犯罪有關
    之工具，為吾人依一般生活認知，所易體察之常識。而有犯
    罪意圖者，非有正當理由，竟徵求他人提供帳戶，客觀上可
    預見其目的，係供為某筆資金存入後，再行領出之用，且該
    筆資金存入及提領過程，係有意隱瞞其流程及行為人身分曝
    光之用意，常人本於一般認知能力，均易瞭解。從而，如非
    為不法目的，衡情應無收受他人帳戶存摺、金融卡之理，是
    此等行為客觀上，顯屬可疑，而有為隱瞞某種作為流程及行
    為人身分曝光等不法意圖，應屬可見。又特定犯罪之正犯實
    行特定犯罪後，為掩飾、隱匿其犯罪所得財物之去向及所在
    ，而令被害人將款項轉入其所持有、使用之他人金融帳戶，
    並由該特定犯罪正犯前往提領其犯罪所得款項得手，因已造
    成金流斷點，該當掩飾、隱匿之要件，該特定犯罪正犯自成
    立一般洗錢罪之正犯。如提供金融帳戶之行為人主觀上認識
    該帳戶可能作為對方收受、提領特定犯罪所得使用，對方提
    領後會產生遮斷金流以逃避國家追訴、處罰之效果，仍基於
    幫助之犯意，提供該帳戶之金融卡及密碼，以利洗錢之實行
    ，應論以一般洗錢罪之幫助犯（最高法院108年度台上字第3
    101號判決意旨參照）。查被告將證人張為翔上開遠東銀行
    、華南銀行帳戶、證人劉炳秀上開中信銀行帳戶及其上開第
    一銀行帳戶之存摺、金融卡及金融卡密碼、網路銀行密碼交
    付與某真實姓名不詳之成年男子，而容任該成年男子及其轉
    手之不詳詐欺之人使用，作為詐騙如附表所示之告訴人陳秀
    琴等6人財物後匯款及提領之工具，嗣前開不詳詐欺之人實
    行詐欺取財罪後，為掩飾、隱匿其犯罪所得財物之去向及所
    在，而令如附表所示之告訴人陳秀琴等6人分別將款項匯入
    被告所交付之上開4個帳戶，並旋於當日遭該不詳詐欺之人
    透過網路銀行或ATM轉帳至數個不同帳戶，因而產生遮斷金
    流以逃避國家追訴、處罰之效果，係對他人遂行詐欺取財及
    一般洗錢之犯行資以助力。而被告為高中畢業，其對於金融
    機構帳戶之存摺、金融卡及相關密碼，理當知悉小心謹慎保
    管，且其非群離群索居之人，並無任何接觸相關媒體資訊之
    困難，對媒體、政府防範人頭帳戶之宣導，亦難諉為不知。
    雖被告未必對於收受上開4個帳戶犯罪者之犯罪手法、詐欺
    對象等內容知之甚詳，然以其智識程度，仍應可得預見上開
    4個帳戶有可能遭該不詳詐欺之人持以作為詐欺他人財物之
    工具使用及後續該詐欺之人為掩飾、隱匿贓款去向暨所在而
    將款項轉帳至其他帳戶後提領一空之洗錢行為，卻仍執意提
    供，顯對上開4個帳戶供他人取得不法犯罪所得之用，亦不
    違反其本意，而有幫助詐欺取財及幫助一般洗錢犯行之不確
    定故意，至為灼然。 
　㈢綜上所述，本案事證明確，被告上開幫助詐欺取財及幫助一
　　般洗錢等犯行均堪認定，俱應依法論科。
三、論罪科刑及撤銷改判之理由：
  ㈠按刑法上之幫助犯，係指以幫助之意思，對於正犯資以助力
    ，而未參與實施犯罪之行為者而言。被告基於幫助詐欺及幫
    助洗錢之不確定故意，出租上開中信銀行、第一銀行、遠東
    銀行、華南銀行帳戶予不詳詐欺之人，供不詳詐欺之人作為
    詐欺告訴人取得財物，再掩飾、隱匿犯罪所得、製造金流斷
    點之用，僅係參與犯罪構成要件以外之行為，在無證據證明
    被告係以正犯而非以幫助犯之犯意參與，或被告有參與詐騙
    告訴人或提領贓款等詐欺取財、洗錢之犯罪構成要件之行為
    之情形下，應認其所為係幫助犯而非正犯之行為。是核被告
    所為，係犯刑法第30條第1項前段、第339條第1項之幫助詐
    欺取財罪，及刑法第30條第1項前段、洗錢防制法第14條第1
    項之幫助一般洗錢罪。
  ㈡被告以同時提供上開中信銀行、第一銀行、遠東銀行、華南
    銀行帳戶存摺、金融卡及金融卡密碼、網路銀行密碼之1個
    行為，幫助不詳詐欺之人遂行詐欺如附表所示之告訴人陳秀
    琴等6人，並掩飾或隱匿詐欺犯罪所得之來源、去向之洗錢
    犯行，乃以一行為同時觸犯多次幫助詐欺取財罪及幫助一般
    洗錢罪，為想像競合犯，應依刑法第55條規定從一重之幫助
    一般洗錢罪處斷。聲請簡易判決處刑意旨雖未敘及被告提供
    帳戶幫助詐欺如附表編號3至6所示4位告訴人及洗錢之事實
    ，惟被告此部分幫助詐欺取財及幫助一般洗錢犯行與前開已
    聲請簡易判決處刑之犯罪事實間，具想像競合犯之裁判上一
    罪關係，業如上述，為聲請簡易判決處刑效力所及，並經檢
    察官移送本院併案審理，本院自應一併予以審理，併此敘明
    。 
  ㈢刑之加重減輕：
　⒈又被告基於幫助之犯意而為一般洗錢犯行構成要件以外之行
    為，為幫助犯，衡諸其犯罪情節，爰依刑法第30條第2項規
    定，按正犯之刑減輕之。
  ⒉按犯前二條之罪，在偵查或審判中自白者，減輕其刑，洗錢
    防制法第16條第2項定有明文。本案被告就上開幫助一般洗
    錢之犯罪事實，於偵查、本院準備程序及審理時均坦承不諱
    ，已如前述，應依洗錢防制法第16條第2項規定，減輕其刑
    ，並與前開幫助犯所減輕之刑，依法遞減輕之。
  ㈣原審以被告就如附表編號1至5所示部分之犯罪事證明確，予
    以論罪科刑，固非無見。惟查：
　⒈臺灣苗栗地方檢察署檢察官移送併案如附表編號6所示之犯罪
    事實，係裁判上一罪之想像競合犯，業如前述，原審未及審
    酌併辦，尚有未洽。
　⒉按刑罰之量定，固屬法院自由裁量之職權行使，然刑事審判
    之量刑，在於實現刑罰權之分配的正義，故法院對科刑判決
    之被告量刑，應符合罪刑相當原則，使罰當其罪，以契合人
    民之法律感情，此所以刑法第57條明定科刑時應審酌一切情
    狀，尤應注意該條所列各款情形，以為科刑輕重之標準；刑
    之量定，乃實體法上賦予法院得為自由裁量之事項，法院行
    使此項職權時，自應受比例原則與平等原則等一般法律原則
    之支配；所稱之比例原則，指行使此項職權判斷時，須符合
    客觀上之適當性、相當性與必要性之價值要求，不得逾越此
    等特性之程度，用以維護其均衡；而所謂平等原則，非指一
    律齊頭之平等待遇，應從實質上加以客觀判斷，對相同之條
    件事實，始得為相同之處理，倘若條件事實有別，則應本乎
    正義理念，分別予以適度之處理，禁止恣意為之（最高法院
    92年度台上字第3268號、93年度台上字第2864號、95年度台
    上字第1779號判決要旨參照）。故事實審法院對於被告之量
    刑，雖屬自由裁量之事項，但並非概無法律性之拘束，即自
    由裁量權係於法律一定之外部性界限內，使法官具體選擇以
    為適當之處理，因此，在裁量時，應符合比例、平等及罪刑
    相當原則，並審酌刑法第57條所列各款情狀，分別情節，為
    被告量刑輕重之標準，使輕重得宜，罰當其罪，以契合社會
    之法律感情。查被告除於偵查中已與告訴人莊媁晴達成和解
    ，並賠償其所受損害外，亦已於原審判決後，分別與告訴人
    陳秀琴、温安玄、黃本欣、陳亭文及張嘉甄均達成和解（調
    解）等情，有刑事辯護狀暨檢附之和解書、收據、對話紀錄
    、刑事辯護㈡狀暨檢附之存款人收執聯、本院電話紀錄表、
    刑事辯護㈢狀暨檢附之活期存款活期儲蓄存款帳戶影本、郵
    政跨行匯款申請書及本院調解程序筆錄在卷可參（見本院金
    簡上卷第65至82頁、第111至119頁、第141至145頁、第153
    至154頁），可見被告犯罪量刑之基礎已有不同，原審未及
    審酌上情，而被告以其願與告訴人等和解等語據以上訴指摘
    原判決不當，為有理由，且原判決亦有上開不當之處，即屬
    無可維持，應由本院管轄之第二審合議庭予以撤銷改判。
　㈤爰審酌被告明知金融帳戶管理之重要性，竟仍不顧任意將之
    交付與他人，極可能遭他人用以作為犯罪之用，造成不確定
    之被害人金錢上之重大損害，而任意將上開4個帳戶資料交
    與他人使用，顯見其法治觀念薄弱，除助長詐欺及洗錢犯罪
    之猖獗，敗壞社會風氣，並增加被害人尋求救濟及偵查犯罪
    之困難，所為殊值非難；兼衡其尚知坦承犯行，且已與如附
    表所示告訴人陳秀琴等6人全數達成和解（調解），並賠償
    其等所受損害之犯後態度；再參酌被告自陳之教育程度、工
    作及收入情形、家庭生活暨經濟狀況（詳見本院金簡上卷第
    139頁）；兼衡被告本案之犯罪動機、手段、目的、犯罪所
    獲利益、所生危害及前科素行等一切情狀，量處如主文所示
    之刑，並就併科罰金部分，諭知易服勞役之折算標準，以資
    懲儆。
四、末查，被告前未曾因故意犯罪受有期徒刑以上刑之宣告，此
    有臺灣高等法院被告前案紀錄表存卷可考，其因一時失慮，
    致罹刑典，惟於犯後業已坦承犯行，知所悔悟，復與附表所
    示之告訴人等全數達成和解，且已依雙方和解條件完成給付
    ，告訴人陳秀琴、莊媁晴、温安玄、黃本欣、陳亭文均同意
    給予被告緩刑之機會，此有上開和解書在卷可佐，足見其犯
    後態度尚佳，頗具悔意，本院衡酌上情，認被告經此偵審程
    序及科刑教訓後，應當知所警惕，信無再犯之虞，前開所宣
    告之刑以暫不執行為適當，爰依刑法第74條第1項第1款之規
    定，併予宣告緩刑2年，以勵自新。
五、沒收部分：
  ㈠按犯罪所得部分，立法意旨係為預防犯罪，符合公平正義，
    契合任何人都不得保有犯罪所得之原則，遂將原刑法得沒收
    之規定，修正為應沒收之。然沒收犯罪所得之範圍，應僅以
    行為人實際因犯罪所獲得之利益為限，倘行為人並未因此分
    得利益，或缺乏證據證明行為人確實因犯罪而有所得，自不
    應憑空推估犯罪所得數額並予以宣告沒收，以免侵害行為人
    之固有財產權。是行為人是否因犯罪而有所得，且實際取得
    數目多寡，應由事實審法院審酌卷內人證、物證、書證等資
    料，依據證據法則，綜合研判認定之。查本案被告並未獲取
    任何報酬乙節，業據被告於本院準備程序時供承在卷（見本
    院金簡上卷第57頁），本院復查無其他積極證據足認被告確
    有因本案犯行實際獲得何犯罪所得，故尚不生犯罪所得應予
    沒收之問題，附此敘明。
  ㈡次按洗錢防制法第18條第1項固規定「犯第14條之罪，其所移
    轉、變更、掩飾、隱匿、收受、取得、持有、使用之財物或
    財產上利益，沒收之；犯第15條之罪，其所收受、持有、使
    用之財物或財產上利益，亦同。」惟被告非實際上提領、取
    得贓款之人，並非洗錢防制法第14條第1項之正犯，自無上
    開條文適用，併此敘明。
  ㈢另就被告交付之上開4個帳戶之存摺、金融卡等物，雖均為本
    案犯罪所用，惟上開物品單獨存在尚不具刑法上之非難性，
    就沒收制度所欲達成之社會防衛目的亦無任何助益，且上開
    4個帳戶業經列為警示帳戶，再遭被告或其他不法之人持以
    利用之可能性甚微，欠缺刑法上之重要性，為免耗費司法資
    源，爰參酌刑法第38條之2第2項規定，亦認無諭知沒收、追
    徵之必要，亦附此敘明。　　　
據上論斷，應依刑事訴訟法455條之1第1項、第3項、第369條第1
項前段、第364條、第299條第1項前段，洗錢防制法第14條第1項
、第16條第2項，刑法第11條前段、第30條第1項前段、第2項、
第339條第1項、第55條、第42條第3項前段、第74條第1項第1款
，刑法施行法第1條之1第1項，判決如主文。
本案經檢察官陳信郎聲請簡易判決處刑，檢察官吳宇軒、黃怡華
、馮美珊移送併辦，檢察官蔣得龍到庭執行職務。
中    華    民    國   110    年    12    月    16    日
                  刑事第十庭  審判長法  官  陳玉聰
　　　　　　　　　
                                    法  官  吳珈禎
　　　　　　　　　　　　　　　　　　　
                                    法  官  林芳如
以上正本證明與原本無異。
本判決不得上訴。
                                    書記官  張玉楓
中    華    民    國   110    年    12    月    16    日
附錄本案論罪科刑法條全文：
洗錢防制法第14條：
有第2條各款所列洗錢行為者，處7年以下有期徒刑，併科新臺幣
5百萬元以下罰金。
前項之未遂犯罰之。
前2項情形，不得科以超過其特定犯罪所定最重本刑之刑。

中華民國刑法第339條：
意圖為自己或第三人不法之所有，以詐術使人將本人或第三人之
物交付者，處5年以下有期徒刑、拘役或科或併科50萬元以下罰
金。
以前項方法得財產上不法之利益或使第三人得之者，亦同。
前2項之未遂犯罰之。

附表：
編號 被害人 詐 騙 方 式 匯款時間 匯款地點 匯款金額(新臺幣) 匯入帳戶 備註 1 陳秀琴 (告訴) 　　 不詳詐欺之人於109年5月11日使用社群網站臉書帳號「梁文兆」認識陳秀琴後，即以通訊軟體LINE暱稱「吳凱杰」、「LIN . 嘉盛首席分析師」與陳秀琴聯絡，向陳秀琴偽稱：投資網站「FOREX嘉盛」之投資獲利極高，且匯款金額夠高，網站即有專員協助帳戶管理云云，致陳秀琴陷於錯誤，依指示匯款至指定帳戶（與本案相關之匯款詳右述）。 109年6月9日11時52分許 臺中市○○區○○路00號之臺中商業銀行大甲分行 124萬元 劉炳秀中信銀行帳戶 臺灣臺中地方檢察署110年度偵字第5674號    109年6月15日14時29分許 同上 377,600元   2 莊媁晴(提告) 不詳詐欺之人透過交友軟體認識莊媁晴後，即以通訊軟體LINE與莊媁晴聯絡，向莊媁晴偽稱：伊在香港聯交所上班，北京國肽上市公司邀伊投資，但香港聯交所表示伊錢不能動用，故找莊媁晴投資，而投資需再支付稅金云云，致莊媁晴陷於錯誤，依指示匯款至指定帳戶（與本案相關之匯款詳右述）。 109年6月15日14時許 臺中市○區○○路000號國泰世華銀行五權分行 25萬元 凃士承第一銀行帳戶 臺灣臺中地方檢察署110年度偵字第8788號 3 温安玄(告訴) 不詳詐欺之人於109年5月2日以社群網站臉書帳號「陳偉強」認識温安玄後，即以通訊軟體WeChat暱稱「強」、ID「XG00000000」與温安玄聯絡，向温安玄偽稱：伊係香港交易所高級經理，伊公司有一個投資案，限外國人投資，且該案與伊升遷有關，若未升遷伊可能遭免職或查緝，需温安玄幫忙云云，致温安玄陷於錯誤，依指示匯款至指定帳戶（與本案相關之匯款詳右述）。 109年6月15日14時許 臺中市○○區○○○路0段000號元大銀行南屯分行 30萬元 凃士承第一銀行帳戶 臺灣彰化地方檢察署109年度偵字第11095號 4 黃本欣(告訴) 不詳詐欺之人於109年3月27日以「0000000000」號電話致電黃本欣，自稱「田嘉萁」，並透過通訊軟體LINE與黃本欣交往互動，以取得其信任後，即向黃本欣偽稱：因伊要投資，需向黃本欣借款云云，致黃本欣陷於錯誤，依指示匯款至指定帳戶（詳右述）。 109年6月9日11時30分許 高雄市○○區○○○路000號國泰世華銀行鳳山分行 15萬元 張為翔遠東銀行帳戶 臺灣臺中地方檢察署110年度偵字第18380號 5 陳亭文(告訴) 不詳詐欺之人於109年6月15日前某日透過交友軟體認識陳亭文後，即以「+00000000000」號電話及通訊軟體LINE與陳亭文聯絡，自稱恆大集團銷售部主管「陳澤聰」，向陳亭文偽稱：伊在香港有房屋要銷售，請陳亭文認購香港的房屋，進而從中獲利云云，致陳亭文陷於錯誤，依指示匯款至指定帳戶（與本案相關之匯款詳右述）。 109年6月15日12時3分許 臺中市○區○○路0段0號之元大銀行臺中分行 138,000元 張為翔華南銀行帳戶 同上 6 張嘉甄(告訴) 不詳詐欺之人透過交友軟體認識張嘉甄後，即向張嘉甄偽稱：伊家人生病開刀需要用錢云云，向張嘉甄借款，致張嘉甄陷於錯誤，依指示匯款至指定帳戶（與本案相關之匯款詳右述）。 109年6月10日14時51分許 臺南市○○區○○路○段00號之國泰世華銀行臺南分行 55萬元 凃士承第一銀行帳戶 臺灣苗栗地方檢察署110年度偵字第5442號